台灣雲林地方法院刑事判決　　　　　 93年度簡上字第147號
上　訴　人
即　被　告　乙○○○
指定辯護人　林永山律師
輔佐人即被
告之子　　　甲○○
上訴人因賭博案件，不服本院斗六簡易庭93年度六簡字第261 號
於中華民國93年10月11日簡易判決（聲請簡易判決處刑書：台灣
雲林地方法院檢察署93年度偵字第1125號），提起上訴，由本院
管轄合議庭改依第一審通常程序，本院判決如下：
    主  文
原判決撤銷。
乙○○○無罪。
    理  由
一、【檢察官的主張】：(一)被告乙○○○意圖營利，於民國（下
    同）93年2 月26日起至93年3 月4 日止，提供雲林縣斗六市
    ○○路78巷49號之場所，經營俗稱六合彩賭博，及供不特定
    之多數人在該處簽賭下注，以如附表編號所載之方式賭博牟
    利，嗣於93年3 月4 日17時5 分許，為警持搜索票當場查獲
    正在簽賭之賭客黃吉光（另為不起訴處分），並扣得六合彩
    簽單23張及黃吉光剛寫好之簽單1張。(二)核被告乙○○○所
    為係犯刑法第268 條之意圖營利提供場所聚眾賭博及同法第
    266 條第1 項前段之賭博罪。
二、【證據裁判主義，檢察官的證明義務，與無罪推定原則】刑
    事訴訟法第154 條第2 項規定，犯罪事實應依證據認定之，
    無證據不得認定犯罪事實。第161 條第1 項規定，檢察官就
    被告犯罪事實，應負舉證責任，並指出證明之方法。第154
    條第1 項規定，被告未經審判證明有罪確定前，推定其為無
    罪。第301 條第1 項規定，不能證明被告犯罪者，應諭知無
    罪之判決。
三、【被告的辯解】本案被告否認經營六合彩，辯稱「我光顧雜
    貨店就沒有辦法了，怎麼和他們去做六合彩，我連自己的名
    字都不會寫，怎麼做六合彩。」「我只會寫數字，其他的我
    都不會。」
四、【檢察官認定被告經營六合彩所憑的理由】公訴檢察官除聲
    請詰問證人即偵辦本案的偵查員丁○○之外，另外援引偵查
    檢察官於聲請簡易判決處刑書中的主張：
    (一)被告乙○○○固不否認有於上述時地為警查獲之事實，惟
      矢口否認有何賭博之犯行，辯稱：只是在經營雜貨店，警
      察查獲的簽單只有3 張（打勾部分）是伊寫的，其餘均是
      在地上撿到的，黃吉光到現場只是為了要買煙，黃吉光因
      為要寫樂透號碼，叫伊隨便報4 個號碼給他，黃吉光才會
      寫下4 個號碼云云。然查：本件係警方接獲秘密證人檢
      舉，到現場實地勘查後，發現有被告確有經營六合彩賭博
      嫌疑，始向台灣雲林地方法院聲請搜索票前往搜索，而警
      方於93年3 月4 日17時5 分許，至上開雜貨店內，確實有
      搜得簽單，並發現有賭客黃吉光在現場簽賭情事，業據證
      人即現場查獲員警蔡清賢到庭供述無訛，復有雲林縣警察
      局93年6 月11日雲警刑五字第0930003595號函及函附偵查
      報告、現場圖、指證筆錄各1 份，刑警隊93年3 月4 日搜
      索扣押筆錄在卷，並扣得簽單共23張，足見警方接獲檢舉
      內容與前往搜索結果，相符一致。
    (二)現場查獲由賭客黃吉光所寫之字條，其上書寫方式為：
               —0
       00000000—x
               —二
     表示該4 組號碼是黃吉光所要簽選的號碼，「二」是代表
     二星，「1 」是代表簽1 百元，這是一般六合彩簽單的方
     式，業據證人蔡清賢到庭證述綦詳，而證人黃吉光於偵查
     中供述「（問：這張紙的字是什麼意思？）這是我隨便寫
     的，是想要參考樂透的」，與被告所辯：「（問：妳有見
     到黃吉光寫這些號碼嗎？）有，因為他是要寫樂透號碼，
     叫我隨便報四個號碼給他。」已有矛盾之處，復參酌台灣
     樂透簽注之方式，乃由民眾自選或以電腦簽選6 個號碼成
     為1 組，1 組新台幣（下同）50元，與黃吉光僅寫4 組號
     碼，亦有不符，而警方搜索當天恰為香港六合彩開獎日（
     星期四），是以黃吉光至被告處簽賭六合彩之情，應堪認
     定。
   (三)依扣案之字條顯示，其上均書寫著兩位數號碼，另有些字
     條上甚有「台號」、「「香港」、「港」、「二星」、「
     支」字樣，並有如同上開黃吉光簽選六合彩方式之字條，
     而其中有些字條上有記載日期「2/26」，又恰好是星期二
     之六合彩開獎日，復參酌警方係在被告店內桌子抽屜搜得
     扣案字條，及被告撿拾一些無關緊要之字條，其行為顯與
     常情有違而令人不解等情，足見這些字條應係賭客簽選六
     合彩號碼之簽單無訛。
   (四)綜上所述，被告確有經營六合彩賭博之情，應堪認定，其
     所辯顯屬臨訟卸責之詞，殊無足採。
五、【法官認為，檢察官最多僅能證明被告與人討論簽賭六合彩
    ，不能證明被告經營六合彩】
    (一)證人即偵辦本案的偵查員丁○○到庭作證結果：
      丁○○證稱「據線報指示，該雜貨店內，被告有在從事
        賭博案簽賭六合彩的事項。」所謂線報，只是傳聞，無
        從據以認定事實。
      丁○○又證稱「偵查中針對開獎日像是星期二、四下午
        有人會進去那裡，當時我們不是很清楚他在做什麼，那
        時候是很明顯有人討論要簽牌的事情。」「我們有進去
        裡面買東西，人多的時候，他們都是在討論簽牌、開牌
        的事情。」「除了買東西之外，如果要簽賭的話，他們
        會稍微討論一下這張牌好不好等等的問題。」「我去的
        時候，我們在偵查當中有去買東西，有人在雜貨店內，
        會討論牌組的事情。」「我去的時候，會聽到有人說要
        簽連碰五支。」證人證述的內容，只是被告曾與人在上
        述雜貨店內討論要簽賭六合彩的什麼號碼，卻未曾看到
        有人向被告簽六合彩。
    (二)偵查員並未扣到傳真機，只扣到所謂「簽單」23張及黃吉
      光所簽字條1 紙（包含偵查卷第12頁扣押物品清單所載20
      張簽單、簽字條1 紙，以及第27頁的簽單3 張），經當庭
      勘驗的結果，簽單內有9 張紅色、10張不整齊之厚紙板（
      手寫）、4 張不整齊的薄紙（手寫），另有黃吉光的1 張
      厚紙板（手寫），上述23張所謂「簽單」，經證人丁○○
      證稱是在被告雜貨店的桌墊下面扣到的。經查：
      這些簽單，確有偵查檢察官於聲請簡易判決處刑書所述
        的特徵，可以斷定是簽賭六合彩所用，而非6 個號碼的
        樂透所用。因此，被告與黃吉光所謂簽樂透的說法，並
        不可採。
      然而，9 張紅色簽單，其中的8 張，連同另外1 張白色
        的薄紙，均記載有號碼、倍數，並均有「付清」的字樣
        ，且分別有「港」「香港」或者「樂透」「小樂透」的
        字樣，字跡流利，不像是被告這樣一個鄉下老婦人能寫
        的字，反而讓人懷疑是被告向人簽賭六合彩、民間樂透
        彩的收據。
      至於其餘的10張厚紙板「簽單「、另外3 張薄紙「簽單
        」，是寫些號碼，以及「二星」「專車」等字樣，應該
        是有關六合彩的簽賭事宜，然而，究竟這些是寫下預備
        向他人簽賭號碼的紙張，或者是被告經營六合彩時的「
        簽單」（即他人向被告簽賭的存根，或者他人持有的簽
        賭收據），難以判斷。如果是「簽單」，厚紙板如何複
        寫？而沒有複寫，如果在開獎後，雙方有爭議，如何比
        對？法官認為，本於罪疑有利被告原則，頂多只能認定
        這些是被告與在店內的人討論出來的號碼，寫在厚紙板
        上，預備向他人簽賭用。難以認定這是被告經營六合彩
        的簽單。
    (三)綜合以上的說明，現有證據最多僅能證明被告與人討論簽
      賭六合彩，不能證明被告經營六合彩。原審誤用簡易程序
      ，對被告為有罪判決，即有錯誤，上訴人指摘原判決錯誤
      ，為有理由，應由本院撤銷原判決，改依第一審通常程序
      ，判決被告無罪。
六、本件判決適用的法律：刑事訴訟法第455 條之1 第3 項、第
    369 條第1 項前段、第2 項、第452 條、第451 條之1 第4
    項第3 款、第364 條、第301 條第1 項。
本案經檢察官丙○○到庭執行職務。
中　　華　　民　　國　　94　　年　　3 　　月　　7 　　日
              刑事第二庭    審判長法  官  林  輝  煌
                                  法  官  柯  志  民
                                  法  官  李  明  鴻
以上正本證明與原本無異。
如不服本判決，應於送達後10日內向本院提出上訴狀（須附繕本
），上訴於台灣高等法院台南分院。
                                  書記官  林  珮  儒
中　　華　　民　　國　　94　　年　　3 　　月　　7 　　日
